【裁判字號】    95,訴,793
【裁判日期】    951120
【裁判案由】    竊盜等
【裁判全文】
臺灣屏東地方法院刑事判決               95年度訴字第793號
公  訴  人  臺灣屏東地方法院檢察署檢察官
被      告  乙○○
上列被告因偽造文書等案件，經檢察官提起公訴（95年度偵字第
903 號），被告於準備程序中先就被訴事實為有罪之陳述，本院
合議庭裁定改依簡式審判程序審理，判決如下：
    主  文
乙○○共同行使偽造公文書，足以生損害於公眾及他人，累犯，
處有期徒刑壹年肆月。如附表所示之物均沒收。
    事  實
一、乙○○曾於民國88年間因犯竊盜案件，經本院判處有期徒刑
    8 月確定，於91年1 月1 日執行完畢。詎猶不知悔改，因積
    欠債務，需款孔急，而與綽號「阿華」真實姓名年籍不詳之
    成年男子共同基於偽造公印文及國民身分證之犯意聯絡，先
    於不詳時地，將自己之照片交付「阿華」，再由「阿華」於
    不詳時地偽造蓋有「內政部印」之公印文1 枚，及基本資料
    姓名為丙○○，58年5 月31日生，身分證統一編號Ｚ0000000
    00號，惟黏貼有乙○○照片，外觀為丙○○所有之偽造國民
    身分證1 枚；又乙○○於93年7 月22日，在屏東縣長治鄉○○村○○○街29號住處，明知由「阿華」交付之懸掛偽造車
    牌號碼5003-GQ 號自用小客車，係來路不明之贓車（該車係
    銓良企業股份有限公司《下稱銓良公司》所有而交由甲○○
    使用、於93年7 月19日在高雄縣岡山鎮○○街58巷12號前失
    竊，原有車牌號碼ZO-6393 號），竟仍予收受，並與「阿華
    」共同意圖為自己不法之所有，基於行使偽造公文書、私文
    書及特許證以詐欺取財之犯意聯絡及行為分擔，由「阿華」
    將前開贓車之車身號碼及引擎號碼磨滅，並偽造為丙○○所
    有之車牌號碼5003-GQ 自小客車（中華廠牌、西元2003年份
    、1977CC、休旅式、車身號碼：D0000000號、引擎號碼：4G
    63Z023738 號）之車身號碼及引擎號碼，並交付前開偽造
    之丙○○國民身分證、內載有丙○○姓名及蓋章而偽造之
    5003-GQ 號汽車新領牌照登記書（其上有偽造之丙○○印文
    、高雄區監理所屏東監理站之戳印《非印信條例規定之公印
    》、檢驗員曾發銘印文、中華汽車工業股份有限公司《下稱
    中華汽車公司》代辦申請牌照檢驗章印文各1 枚）、偽造
    中華民國交通部汽車行車執照（執照內有經偽造之「交通部
    行車執照之章」及「交通部公路局行車執照之章」印文各1
    枚）、偽造中華汽車公司電子計算機開立專用汽車出廠與
    貨物稅完稅照證（CA字302005號，內有經偽造之中華汽車公
    司章、負責人吳舜文、經辦人黃鳳美等印文及中華汽車公司
    楊梅廠出廠章戳各1 枚）等偽造特許證、公文書、私文書予
    乙○○，並由乙○○於93年7 月22日13時許，至吳啟成所經
    營位於高雄縣大寮鄉○○村○○路253 號「元大當舖」，持
    以行使前揭偽造證件而典當該車，且於當票上持質人欄、簽
    名欄及蓋手印欄位上，偽造丙○○之署名及按捺指印，致吳
    啟成陷於錯誤，准予典當該車，並交付新臺幣（下同）45
    萬元予乙○○，而足以生損害於丙○○、曾發銘、黃鳳美、
    中華汽車公司、吳舜文及戶政、交通監理機關對於身分證及
    行車執照暨車籍資料管理之正確性。嗣因吳啟成發現該B 車
    疑似贓車而報警處理，始查悉上情。
二、案經甲○○、丙○○及吳啟成訴由高雄縣政府警察局移送臺
    灣高雄地方法院檢察署呈請臺灣高等法院高雄分院檢察署檢
    察長令轉臺灣屏東地方法院檢察署檢察官偵查起訴。
    理  由
一、按除被告所犯為死刑、無期徒刑、最輕本刑為3 年以上有期
    徒刑之罪或高等法院管轄第一審案件者外，於法院行準備程
    序進行中，被告先就被訴事實為有罪之陳述時，審判長得告
    知被告簡式審判程序之旨，並聽取當事人、代理人、辯護人
    及輔佐人之意見後，裁定進行簡式審判程序，刑事訴訟法第
    273 條之1 第1 項定有明文。被告乙○○所為係犯死刑、無
    期徒刑、最輕本刑為3 年以上有期徒刑以外之罪，其於本院
    審判程序中就被訴事實為有罪之陳述，經法官告知簡式審判
    程序之旨，並聽取公訴人、被告之意見後，依上開刑事訴訟
    法第273 條之1 第1 項規定，裁定由受命法官獨任進行審判
    程序，並依同法第273 條之2 、第159 條第2 項之規定，不
    適用傳聞法則有關限制證據能力之相關規定，合先敘明。
二、訊據被告乙○○對上揭犯罪事實於本院審理中供承不諱，核
    與證人丙○○於警詢中證述、證人甲○○及吳啟成於警詢及
    偵查之證述相符，復有高雄縣政府警察局贓物認領收據1紙
    、丙○○本人國民身分證、汽車行車執照、汽車新領牌照登
    記書、汽車出廠與貨物完稅證照各1 紙（見警卷第37、32-3
    5 頁）、元大當舖之當票影本1 紙、偽造之丙○○國民身分
    證、汽車行車執照、汽車新領牌照登記書、汽車出廠與貨物
    完稅證照等影本各1 紙（見警卷第7-10頁），及內政部警政
    署刑事警察局93年12月3 日刑紋字第0930229509號鑑驗書、
    交通部公路總局高雄區監理所屏東監理站94年1 月7 日高監
    屏字第094045009 號函、金利五金有限公司94年1 月4 日
    94金利字第94010401號函、中華汽車公司94年1 月24 日
    （94）中車業發字第940117號函及偽造之車牌照片1 張、偽
    造之車身號碼鑑識照片4 張（見警卷第42、47、49、50、
    56-58 頁）附卷可參，足徵被告之前揭任意性之自白確與事
    實相符，本件事證明確，被告犯行洵堪認定，應予依法論科
    。
三、按行為後法律有變更者，適用行為時之法律，但行為後之法
    律有利於行為人者，適用最有利於行為人之法律，修正後刑
    法第2 條第1 項定有明文。此條規定係規範行為後法律變更
    所生新舊法律比較適用之準據法，本身尚無新舊法比較之問
    題，於新法施行後，應一律適用新法第2 條第1 項之規定，
    為「從舊從輕」之比較，先予敘明。再按本次法律變更，比
    較時應就罪刑有關之共犯、未遂犯、想像競合犯、牽連犯、
    連續犯、結合犯，以及累犯加重、自首減輕暨其他法定加減
    原因（如身分加減）與加減例等一切情形，綜其全部罪刑之
    結果而為比較（最高法院95年5 月23日95年度第8 次刑庭會
    議決議參照）。經查，被告行為後，刑法業於94年2 月2 日
    修正公布，95年7 月1 日起施行，因此，本件於適用法律論
    罪科刑部分，自有新舊法比較適用之問題，爰分述如下：
  (一)法定刑之罰金刑部分：
  1.被告行為時之刑法第349 條第1 項之法定刑為「3 年以下有
    期徒刑、拘役或500 元以下罰金」，而依修正前罰金罰鍰提
    高標準條例第1 條前段規定提高為10倍及依修正前刑法第33
    條第5 款規定「罰金：銀元1 元以上」，故罰金刑部分經提
    高後為5 千元以下，經折算為新臺幣後，最高可罰新臺幣1
    萬5 千元，最低則為新臺幣3 元。至被告行為後公布施行之
    刑法施行法第1 條之1 規定：「中華民國94年1 月7 日刑法
    修正施行後，刑法分則編所定罰金之貨幣單位為新臺幣。94
    年1 月7 日刑法修正時，刑法分則編未修正之條文定有罰金
    者，自94年1 月7 日刑法修正施行後，就其所定數額提高為
    30 倍 。但72年6 月26日至94年1 月7 日新增或修正之條文
    ，就其所定數額提高為3 倍」；且刑法第33條第5 款亦修正
    為：「主刑之種類：罰金，新臺幣1 千元以上，以百元計算
    之」。查刑法第349 條第1 項規定，係72年6 月26日前所訂
    定，故依新法規定，罰金部分應提高為30倍，並改為新臺幣
    ，即最高可罰新臺幣1 萬5 千元，最低應罰新臺幣1 千元。
    經比較新、舊法之結果，應以被告行為時之舊法對其較為有
    利。
  2.被告行為時之刑法第212 條之法定刑為「1 年以下有期徒刑
    、拘役或300 元以下罰金」，而依修正前罰金罰鍰提高標準
    條例第1 條前段規定提高為10倍及依修正前刑法第33條第5
    款規定「罰金：銀元1 元以上」，故罰金刑部分經提高後為
    3 千元以下，經折算為新臺幣後，最高可罰新臺幣9 千元，
    最低則為新臺幣3 元。至被告行為後公布施行之刑法施行法
    第1 條之1 規定：「中華民國94年1 月7 日刑法修正施行後
    ，刑法分則編所定罰金之貨幣單位為新臺幣。94年1 月7 日
    刑法修正時，刑法分則編未修正之條文定有罰金者，自94年
    1 月7 日刑法修正施行後，就其所定數額提高為30倍。但72
    年6 月26日至94年1 月7 日新增或修正之條文，就其所定數
    額提高為3 倍」；且刑法第33條第5 款亦修正為：「主刑之
    種類：罰金，新臺幣1 千元以上，以百元計算之」。查刑法
    第212 條規定，係72年6 月26日前所訂定，故依新法規定，
    罰金部分應提高為30倍，並改為新臺幣，即最高可罰新臺幣
    9 千元，最低應罰新臺幣1 千元。經比較新、舊法之結果，
    應以被告行為時之舊法對其較為有利。
  3.被告行為時之刑法第339 條第1 項普通詐欺罪之法定刑為「
    5 年以下有期徒刑、拘役或科或併科1 千元以下罰金」。而
    依修正前罰金罰鍰提高標準條例第1 條前段規定提高為10倍
    及依修正前刑法第33條第5 款規定「罰金：銀元1 元以上」
    ，故罰金刑部分經提高後為1 萬元以下，經折算為新臺幣後
    ，最高可罰新臺幣3 萬元，最低則為新臺幣3 元。至被告行
    為後公布施行之刑法施行法第1 條之1 規定：「中華民國94
    年1 月7 日刑法修正施行後，刑法分則編所定罰金之貨幣單
    位為新臺幣。94年1 月7 日刑法修正時，刑法分則編未修正
    之條文定有罰金者，自94年1 月7 日刑法修正施行後，就其
    所定數額提高為30倍。但72年6 月26日至94年1 月7 日新增
    或修正之條文，就其所定數額提高為3 倍」；且刑法第33條
    第5 款亦修正為：「主刑之種類：罰金，新臺幣1 千元以上
    ，以百元計算之」。查刑法第339 條第1 項規定，係72年6
    月26日前所訂定，故依新法規定，罰金部分應提高為30倍，
    並改為新臺幣，即最高可罰新臺幣3 萬元，最低應罰新臺幣
    1 千元。經比較新、舊法之結果，應以被告行為時之舊法對
    其較為有利。
  (二)共同正犯部分：被告行為後，刑法第28條修正規定「二人以
    上共同『實行』犯罪之行為者，皆為正犯」，與修正前第28
    條規定「二人以上共同『實施』犯罪之行為者，皆為正犯。
    」，本條之修正理由係為排除陰謀共同正犯、預備共同正犯
    於本條所規定之正犯之外。本案被告與「阿華」就上開犯行
    間，係共同實行犯罪行為之共同正犯，適用修正施行前之刑
    法第28條規定論擬，並無不利於被告。
  (三)牽連犯部份：被告行為後，刑法第55條後段之牽連犯規定亦
    於94年1 月7 日經刪除，並於95年7 月1 日施行。是於新法
    修正施行後，被告本件所為行使偽造公文書罪與詐欺等罪犯
    行，即須分論併罰。經比較新舊法之規定，修正後之規定對
    於被告較為不利，是仍應適用行為時且較有利於被告之修正
    前刑法。
  (四)故意犯之累犯：被告行為後，於94年2 月2 日公布並於95年
    7 月1 日施行之修正刑法第47條第1 項修訂累犯，以出於故
    意再犯者為限，將再犯為過失犯排除於累犯，有科刑規範變
    更之情事，然被告於本件所犯係屬故意犯罪，詳如下述，是
    不論修正前或修正後之規定，在法律適用之結論，均屬一致
    而無有利或不利之情形。
  (五)綜上，依整體綜合比較之結果，以修正前刑法對於被告較為
    有利，爰依刑法第2 條第1 項前段之規定，應適用被告行為
    時之刑法規定予以處斷。
四、按汽車之引擎、車身號碼，係表示汽車製造工廠及出廠時期
    之標誌，乃表示一定用意之證明，應依刑法第220 條第1 項
    規定以準文書論。又倘將汽車上原有之引擎號碼磨滅，再打
    造另一號碼，乃具有創設性，應屬偽造非變造（最高法院90
    年度臺上字第3322號判決意旨參照）。又按汽車牌照為公路
    監理機關所發給，其號碼係根據各監理機關車籍卡號碼編列
    ，固具有公文書性質，惟按道路交通安全規則第八條規定，
    汽車牌照包括號牌、行車執照，為行車之許可憑證，是行車
    執照為刑法第212 條之特許證，汽車大牌（即車牌）則係刑
    法第220 條、第212 條之特種文書。又按「刑法上所稱之公
    印，係指表示公署或公務員資格之印信而言，如不足以表示
    公署或公務員之資格者，不得謂之公印，即為普通印章。上
    訴人等所偽造之『交通部公路總局監理處行車執照之章』，
    其機關全銜之下既綴有『行車執照之章』數字，其非依印信
    條例規定，由上級機關所製發之印信，以表示該機關之資格
    者甚明，自非公印」，最高法院69年臺上字第1676號判例意
    旨參照。據此，本件被告所持偽造行車執照上所載之印文，
    其機關全銜之下，既綴有「行車執照之章」，即非屬印信條
    例所定，表示公署或公務員資格之印信。又汽車新領牌照登
    記書係交通部公路主管機關委由民間汽車製造業者依據道路
    交通安全規則第39條所規定汽車申請牌照應檢驗之項目及標
    準，代為檢驗並填載出廠汽車之長、寬、高、輪距等資料後
    ，據以向監理機關請領汽車牌照，由監理機關審核後始得依
    法發給牌照，故汽車新領牌照登記書係用以代表汽車業經檢
    驗及審核合格，並經監理機關依法發給牌照之義，性質上係
    屬公文書。另身分證為證明個人身分之文書，為刑法第212
    條之特種文書，欲偽造身分證必須先偽造「內政部印」之公
    印，亦觸犯刑法第218 條之偽造公印及公印文罪。至於偽造
    前開中華汽車公司電子計算機開立專用汽車出廠與貨物稅完
    稅照證上，並無任何公務機關名義表示於其上，其性質應認
    係屬偽造私文書。
五、查被告乙○○明知「阿華」所交付之上開車輛為來源不明之
    贓車，且上開國民身分證、車籍資料證明文件（包括公文書
    、私文書、特許證）及懸掛之車牌均屬偽造，竟仍同意收受
    該部贓車，並持前揭偽造證件以詐術向不知情之元大當舖負
    責人吳啟成典當該車，並於上揭當票上，偽造丙○○之署名
    及按捺指印，致吳啟成陷於錯誤而交付45萬元，核被告所為
    ，係犯刑法第349 條第1 項之收受贓物罪、第216 條、第21
    0 條之行使偽造私文書罪（偽造電子計算機開立專用汽車出
    廠與貨物稅完稅照證、當票、車身號碼及引擎號碼）、第21
    6 條、第211 條之行使偽造公文書罪（偽造汽車新領牌照登
    記書）、第216 條、第212 條之行使偽造特許證罪（偽造國
    民身分證及汽車行車執照）、第218 條第1 項之偽造公印文
    罪（偽造「內政部印」）、第217 條第1 項之偽造署押罪、
    刑法第339 條第1 項詐欺取財罪。（公訴人就被告偽造行車
    執照上之交通部及交通部公路局印文犯行部分，認係犯刑法
    第218 條第1 項之偽造公印文罪，該部分起訴法條尚有未洽
    ，應予變更。再者，起訴書漏未記載被告涉犯刑法第217 條
    第1 項之偽造印文罪及偽造丙○○國民身分證上「內政部印
    」部分，涉犯刑法第218 條第1 項之偽造公印文罪，容有未
    洽，惟被告所犯上開罪名既與前揭犯行有裁判上一罪之關係
    ，為起訴效力所及，本院自應一併審理，附此敘明）。另起
    訴書原載被告涉及竊盜部分之犯行，業經公訴人於審理期日
    當庭更正犯罪事實為收受贓物，並就原起訴法條刑法第320
    條第1 項部分更正為同法第349 條第1 項，本院業已當庭告
    知被告所犯嫌疑及法條，自毋庸再予變更起訴法條，併此敘
    明。被告乙○○與「阿華」間就上開行使偽造私文書、公文
    書、特許證、偽造公印文、偽造署押、詐欺取財部分之犯行
    ，均互有犯意之聯絡及行為之分擔，應論以共同正犯。其等
    偽造印文、署押之行為，屬偽造私文書及偽造公文書犯行之
    一部，應為偽造私文書及偽造公文書之犯行所吸收，又其共
    同偽造特種文書、公文書、私文書後復持以行使，偽造之低
    度行為為行使之高度行為所吸收，均不另論罪。被告所犯行
    使偽造私文書罪、行使偽造公文書罪、行使偽造特許證罪，
    係以一次行使之行為觸犯數罪名，為想像競合犯，應依刑法
    第55條規定從一重處斷。又上開三項罪名與其餘所犯各罪間
    均具有方法或結果之牽連關係，亦應依同法條之規定，從一
    重之行使偽造公文書罪處斷。查被告曾於88年間因犯竊盜案
    件，經本院判處有期徒刑8 月確定，於91年1 月1 日執行完
    畢等情，有臺灣高等法院被告前案紀錄表1 紙在卷可查，其
    於受有期徒刑執行完畢後5 年內再犯本件有期徒刑以上之罪
    ，為累犯，應依法加重其刑。
六、爰審酌被告有竊盜、贓物、違反麻醉藥品管理條例及毒品危
    害防制條例等前科，素行欠佳，有前揭臺灣高等法院被告前
    案紀錄表1 紙附卷可按，及其犯罪之動機、目的、手段、智
    識程度，犯罪所造成之危害、犯後坦承犯行之態度等一切情
    狀，量處如主文所示之刑，以資懲儆。如附表編號1 至編號
    5 所示之物，其中黏貼於偽造丙○○國民身分證上之被告乙○○照片為其所有，其他之物為共犯即「阿華」所有，均係
    供本件犯罪所用之物，應依刑法第38條第1 項第2 款之規定
    宣告沒收。如附表編號1 至編號4 所示偽造之公印文、私印
    文原應依刑法第219 條之規定宣告沒收，惟各該偽造公文書
    、私文書及特種文書既均已依同法第38條第1 項第2 款之規
    定宣告沒收，爰不就其上之公、私印文重複為沒收之諭知。
    至「阿華」所偽造之公印，因「阿華」並非本案所起訴之被
    告而未能扣案，且其真實姓名年籍資料及行蹤仍待查證，無
    從認定該偽造公印是否存在或業已滅失，爰不於本案中為沒
    收之宣告。又被告所偽造如附表編號6 之丙○○署押，依刑
    法第219 條之規定沒收之。
七、據上論斷，應依刑事訴訟法第273 條之1 、第299 條第1 項
    前段，刑法第28條（修正前）、第349 條第1 項（修正前）
    、第216 條、第210 條、第211 條、第212 條（修正前）、
    第217 條第1 項、第218 條第1 項、第339 條第1 項（修正
    前）、第55條（修正前）、第47條（修正前）、第38條第1
    項第2 款、第219 條，罰金罰鍰提高標準條例第1 條前段，
    判決如主文。
本案經檢察官林吉泉到庭執行職務。
中    華    民    國    95    年    11    月    20    日
                  刑事第三庭    法  官  林雅莉
以上正本證明與原本無異。
如不服本判決應於收受本判決送達後10日內向本院提出上訴書狀
，其未敘述上訴理由者，並得於提起上訴後10日內向本院補提理
由書狀（均須按他造當事人之人數附繕本）「切勿逕送上級法院
                                書記官  黃佳惠
中    華    民    國    95    年    11    月    20    日
附表：
一、偽造丙○○且已換貼為乙○○照片之國民身分證壹張（含「
    內政部印」公印文1 枚；影本如高雄縣政府警察局高縣警少
    字第09400 號卷第9頁）。
二、偽造之5003-GQ 號汽車新領牌照登記書（其上有偽造之丙○○印文1 枚及高雄區監理所屏東監理站之戳印、檢驗員曾發
    銘印文、中華汽車公司代辦申請牌照檢驗章印文各1 枚）1
    紙（影本如前開警卷第7 頁）。
三、偽造中華民國交通部汽車行車執照（執照內有經偽造之「交
    通部行車執照之章」及「交通部公路局行車執照之章」印文
    各1 枚）1 紙（影本如前開警卷第8 頁）。
四、偽造中華汽車公司電子計算機開立專用汽車出廠與貨物稅完
    稅照證（CA字302005號，內有經偽造之中華汽車公司章、負
    責人吳舜文、經辦人黃鳳美印文及中華汽車公司楊梅廠出廠
    章戳各1 枚）1 紙（影本如前開警卷第6 頁）。
五、偽造車牌號碼5003-GQ號之車牌2面。
六、當票上偽造丙○○署押3 枚（含持質人欄及簽名欄署名2 枚
    、蓋手印欄指印1枚，影本如前開警卷第10頁）。
附錄本案論罪科刑法條全文：
刑法第349條
收受贓物者，處三年以下有期徒刑、拘役或五百元以下罰金。
搬運、寄藏、故買贓物或為牙保者，處五年以下有期徒刑、拘役
或科或併科一千元以下罰金。因贓物變得之財物，以贓物論。
刑法第216條
行使第二百十條至第二百十五條之文書者，依偽造、變造文書或
登載不實事項或使登載不實事項之規定處斷。
刑法第210條
偽造、變造私文書，足以生損害於公眾或他人者，處五年以下有
期徒刑。
刑法第211條
偽造、變造公文書，足以生損害於公眾或他人者，處一年以上七
年以下有期徒刑。
刑法第212條
偽造、變造護照、旅券、免許證、特許證及關於品行、能力、服
務或其他相類之證書、介紹書，足以生損害於公眾或他人者，處
一年以下有期徒刑，拘役或三百元以下罰金。
刑法第217條
偽造印章、印文或署押，足以生損害於公眾或他人者，處三年以
下有期徒刑。
盜用印章、印文或署押，足以生損害於公眾或他人者，亦同。
刑法第218條
偽造公印或公印文者，處五年以下有期徒刑。
盜用公印或公印文足以生損害於公眾或他人者，亦同。
刑法第339條
意圖為自己或第三人不法之所有，以詐術使人將本人或第三人之
物交付者，處五年以下有期徒刑、拘役或科或併科一千元以下罰
金。
以前項方法得財產上不法之利益或使第三人得之者，亦同。
前二項之未遂犯罰之。


司法院資訊處製作；財團法人民間司法改革基金會備份。
